臺灣臺南地方法院交通事件裁定　　100年度交聲字第209號
移送機關　　交通部公路總局嘉義區監理所麻豆監理站
異議人即
受處分人　　王陳真珠
上列受處分人因違反道路交通管理處罰條例案件，對於交通部公
路總局嘉義區監理所麻豆監理站民國100年2月24日所為之裁決處
分（處分案號：麻監裁罰字第裁75-ZDQ026209號），聲明異議，
本院裁定如下：
    主  文
原處分撤銷。
王陳真珠不罰。
    理  由
一、原處分意旨略以：受處分人即異議人王陳真珠（下稱異議人
    ）所有之牌照號碼6S-5767號自小客車（下稱系爭汽車）遭
    警逕行舉發，於民國（下同）99年8月14日上午8時4分，行
    經國道一號新營收費站時，有汽車行駛應繳費之公路不依規
    定繳費之違規行為，嗣經交通部公路總局嘉義區監理所麻豆
    監理站（下稱移送機關）查證屬實，依道路交通管理處罰條
    例第27條第1項及違反道路交通管理事件統一裁罰基準表之
    規定，裁處異議人罰鍰新臺幣4,500元等語。
二、聲明異議意旨略以：異議人並未收到e通機未扣款成功需補
    繳通行費之通知單，且99年8月14日當日異議人從麻豆交流
    道至林口交流道，皆使用ETC車道，除新營收費站外，其餘
    收費站均有扣款成功，異議人實無逃避繳費之意圖，為此，
    聲明異議，請求撤銷原處分等語。
三、按汽車行駛於應繳費之公路，不依規定繳費者，處汽車所有
    人或駕駛人3,000元以上6,000元以下罰鍰，並追繳欠費，道
    路交通管理處罰條例第27條第1項固有明文。而該條規定著
    眼在於我國以往使用公路、橋樑、隧道或渡輪之收費均採人
    工收費方式，故駕駛人行駛於上開地點不依規定繳費，乃明
    知未繳費而強行通過收費處所之行為，難諉為疏忽所致；但
    邇來電子收費設備之採用，部分取代傳統人工收費方式，駕
    駛人於行駛前雖有注意票證餘額是否足敷繳費之義務，惟其
    駕駛過程中難以時刻觀察該票證餘額，且通過收費處所發覺
    餘額不足時，亦難有立即停止駕駛並補足餘額之機會，此於
    高速行駛之公路上尤其明顯，是若駕駛人行駛於採用電子收
    費設備之上開地點不依規定繳費，是否仍一致認定其確有不
    繳費之故意及具有規範違反性，已非無疑。據此，本於上開
    條例第27條第1項汽車行駛於應繳費之公路應繳納之通行費
    及第56條第2項在道路收費停車處所停車應繳納之停車費均
    屬公法上金錢給付義務之特質，於該條例第27條第1項在非
    人工收費之電子設備收費情形，未及比照同條例第56條第2
    項修正為「通知駕駛人補繳…逾期再不繳納」前，仍應作相
    同之解釋，即認在行駛於應繳費並使用電子收費設備之上開
    處所此特殊情形下，該條例第27條第1項之「不依規定繳費
    」應解釋為「經通知補繳後逾期仍未繳納」之行為。復按公
    路法第24條第2項授權交通部訂立之公路通行費徵收管理辦
    法及交通部臺灣區○道○○○路局電子收費申裝及欠費追繳
    作業注意事項第17點：「除第16點外，用路人可自行於規定
    期限內至指定地點繳納通行費及『欠費自動補繳作業處理費
    』，因系統因素致無法完成扣款交易者，不另收『欠費自繳
    作業處理費』」、「逾規定期限未繳納者，由本局查明車主
    資料後，交營運單位寄發『補繳通行費及作業處理費通知單
    』通知補繳通行費及『欠費通知補繳作業處理費』，因系統
    因素致無法完成扣款交易者，不另收『欠費通知補繳作業處
    理費』」、「用路人應於通知單所列之繳費期限內完成補繳
    程序，逾期未繳納則移送相關警察單位依法處理」。易言之
    ，駕駛人在經通知補繳期限前，是否有「汽車行駛於應繳費
    之公路不依規定繳費」之違規事實，仍屬不確定狀態，應於
    補繳期限屆滿後仍未補繳費用，其違規行為方屬成立（臺灣
    高等法院暨所屬法院97年法律座談會刑事類決議意旨）。並
    且在行駛於應繳費並使用電子收費設備之上開處所此特殊情
    形下，該條例第27條第1項之「不依規定繳費」應解釋為「
    經通知補繳後逾期仍未繳納」之行為，以充分行為人違反行
    政法上義務行為主觀要件之判斷。
四、經查：
  (一)系爭汽車為異議人所有，車內設有電子收費車內設備單元（
    俗稱e通機），於99年8月14日由異議人駕駛，經由高速公路
    北上，行經新營、古坑、名間等收費站，系爭汽車於99年8
    月14日上午8時4分通過新營收費站電子收費車道時，車內之
    e通機因非正常交易未扣款通行費40元，因而遭警舉發有「
    行駛於應繳費之公路不依規定繳費」之違規行為，有系爭汽
    車於上開日期扣款紀錄1份附卷可稽（本院卷第21頁），上
    開事實，固堪認定。
  (二)移送機關指稱因異議人於上開時、地駕車通過新營收費站未
    依規定繳費，曾寄發補繳通知單通知異議人補繳費用，異議
    人未於期限內繳納費用等語，惟異議人則以未收到補繳通知
    單等語置辯。按道路交通管理處罰條例第27條第1項之「不
    依規定繳費」應解釋為「經通知補繳後逾期仍未繳納」之行
    為，已如前述，因此，首應審究者為：異議人是否曾收受補
    繳通知單？查，異議人係委由子王信智就系爭汽車使用e通
    機代為向遠通電收股份有限公司（下稱遠通公司）申請服務
    ，有遠通公司100年5月30日總發字第10000547號函檢送服務
    契約文件1份附卷可參（見本院卷第37頁至第41頁），觀之
    該服務契約第17條之規定，欠費時，遠通公司應以掛號方式
    寄送「補繳通行費及作業處理費通知單」（見本院卷第39頁
    ），通知異議人欠費事實及補繳期限，然遠東公司雖於99年
    9月9日將補繳通行費通知單掛號寄送至異議人戶籍地「台南
    縣佳里鎮○○里○○○街279號」，因無人收受送達，而寄
    存在佳里郵局，有送達證書1份附卷可參（見本院卷第24頁
    ），惟異議人向遠通公司簽署上開服務契約時，有載明一通
    訊地址「南投縣中寮鄉○○村○○路11之9號」（見本院卷
    第38頁），遠通公司並未向上開南投縣之通訊地址寄送補繳
    通行費通知單，反而誤送達異議人上開改制前臺南縣之戶籍
    地，因此，難認本件補繳通行費通知單已合法送達。故異議
    人陳稱未曾收受補繳通行費通知單一節，自屬有據。
五、綜上所述，本件補繳通行費通知單並未合法送達，因此，異
    議人並無「經通知補繳後逾期仍未繳納」之違規行為，移送
    機關遽依道路交通管理處罰條例第27條第1項之規定，裁處
    異議人罰鍰新台幣4,500元一節，自有未洽，從而，本件異
    議人之異議為有理由，應由本院撤銷原處分，並另為不罰之
    諭知，以資適法。
六、據上論斷，應依道路交通管理處罰條例第87條第2項、道路
    交通事件處理辦法第19條前段，裁定如主文。
中    華    民    國   100    年    7     月    29    日
                      交通法庭  法  官  陳淑勤
以上正本證明與原本無異。
如不服本裁定應於送達後5日內向本院提出抗告狀。
                                書記官  謝竣閎
中    華    民    國   100    年    7     月    29    日